【裁判字號】    98,交抗,29
【裁判日期】    980213
【裁判案由】    聲明異議
【裁判全文】
臺灣高等法院臺中分院交通事件裁定      98年度交抗字第29號
抗  告  人
即受處分人  甲○○
上列抗告人因違反道路交通管理處罰條例案件，不服臺灣臺中地
方法院中華民國97年12月4日所為裁定（97年度交聲字第3396 號
），提起抗告，本院裁定如下：
    主  文
抗告駁回。
    理  由
一、抗告意旨略以：(一)抗告人即受處分人甲○○（以下稱抗告人
    ）於民國（下同）97年7月16日10時15分許，駕駛車牌號碼
    HW—028號營業大貨車，行經臺中縣后里鄉○○路與馬場路
    口前，準備右轉行駛馬場路，因而行駛慢車道，到達該路口
    時，因當時號誌為紅燈，抗告人與被害人均在該路口停車，
    等候綠燈，俟號誌轉為綠燈時，抗告人顯示右轉方向燈，慢
    慢右轉行駛，被害人亦右轉行駛，惟被害人突然自抗告人車
    頭前方向左迴轉，致抗告人閃避不及，被害人機車左後車身
    與抗告人小貨車前方左車頭擦撞，此有警方製作之道路交通
    事故現場圖及警方拍攝之現場照片可憑。(二)抗告人行駛慢車
    道在該路口等候綠燈準備右轉，於號誌轉為綠燈時，顯示右
    轉方向燈，慢慢右轉行駛，並無不當。而原處分機關及原審
    裁定均以：「異議人違反道路交通管理處罰條例第61條第1
    項第4款規定」云云，惟道路交通管理處罰條例第61條第1項
    第4款係規定：「違反道路交通安全規則、第33條之管制規
    則，因而肇事致人死亡」，查原處分機關及原裁定並未就抗
    告人違反道路交通安全規則之何項條款及違規內容詳予敘明
    ，遽為認定抗告人違反道路交通安全規則，其認定顯非有據
    ，而無理由。(三)綜上所述，抗告人並未違反道路交通安全規
    則，就本件行車事故亦無肇事因素，原處分機關裁處抗告人
    吊銷駕駛執照並禁考1年，原裁定駁回抗告人之聲明異議，
    均有不當，依法應予撤銷，為此狀請鈞院鑒核，依法撤銷原
    裁定，以符法制云云。
二、按汽車行駛時，駕駛人應注意車前狀況及兩車併行之間隔，
    並隨時採取必要之安全措施；汽車在同向二車道以上之道路
    （車道數計算，不含車種專用車道、機車優先道及慢車道）
    ，除應依標誌或標線之指示行駛外，並應遵守下列規定：六
    、變換車道時，應讓直行車先行，並注意安全距離；汽車行
    駛至交岔路口，其行進、轉彎，應依下列規定：七、轉彎車
    應讓直行車先行，道路交通安全規則第94條第3項、第98條
    第1項第6款、第102條第1項第7款定有明文。次按汽車駕駛
    人，駕駛汽車有下列情形之一者，吊銷其駕駛執照：四、違
    反道路交通安全規則、第三十三條之管制規則，因而肇事致
    人死亡，道路交通管理處罰條例第61條第1項第4款定有明文
    ；復按「汽車駕駛人，因違反本條例及道路交通安全規則之
    規定，受吊銷駕駛執照處分時，吊銷其持有各級車類之駕駛
    執照」，道路交通管理處罰條例第68條定有明文。再按道路
    交通管理處罰條例第68條業於94年12月14日修正，並自95年
    3月1日施行，修正前之道路交通管理處罰條例第68條規定：
    「汽車駕駛人，因違反本條例及道路交通安全規則之規定，
    受【吊扣或】吊銷駕駛執照處分時，【吊扣或】吊銷其持有
    各級車類之駕駛執照。」，而修正後之道路交通管理處罰條
    例第68條規定：「汽車駕駛人，因違反本條例及道路交通安
    全規則之規定，受吊銷駕駛執照處分時，吊銷其持有各級車
    類之駕駛執照。」。查，該條文修正前，其原提案修正條文
    為：「汽、機車駕駛人，因違反本條例及道路交通安全規則
    之規定，受【吊扣或吊銷】駕駛執照處分時，【吊扣或吊銷
    】其違法或違規當時所駕駛車輛之駕駛執照。」立法理由略
    以：「原條文將違法或違規駕駛人所持有各級車類之駕駛執
    照一併吊扣或吊銷，失之過酷，影響人民工作及生活甚鉅，
    爰修正之」等語，是以其立法意旨在於違規行為對道路交通
    秩序之維持及道路交通安全已生較大之影響，故規定吊扣或
    吊銷其持有各級車類之駕駛執照，以限制其繼續駕車行駛道
    路之權利，其係屬駕駛行為之限制，並不因所持駕駛執照種
    類不同而有所差異。而最後通過之修正條文，係將道路交通
    管理處罰條例第68條原有條文中之【吊扣或】三字刪除各情
    ，有立法院交通委員會94年10月5日台立交字第0942400153
    號函附道路交通管理處罰條例第68條審查報告可參（參立法
    院公報第94卷第70期第135至138頁）。則參照上開立法理由
    及立法經過，依修正後之條文，按上開規定受【吊銷駕照】
    處分者，仍維持吊銷其持有各級車類之駕駛執照，此觀之立
    法理由及立法經過至明。
三、經查：
  (一)抗告人於97年7月16日10時15分許，駕駛車牌號碼HW—028號
    營業大貨車，行經臺中縣后里鄉○○路與馬場路口，因「違
    反道路交通安全規則，因而肇事致人死亡」之違規，為臺中
    縣警察局交通警察隊員警掣單舉發等情，為抗告人所不爭執
    （見臺灣臺中地方法院檢察署97年度相字第1134號相驗卷宗
    第6至7頁、第25至26頁、第43頁；臺灣臺中地方法院檢察署
    97年度偵字第29163號偵查卷宗第18頁），並有臺中縣警察
    局97年9月30日中縣警交字第HD0000000號舉發違反道路交通
    管理事件通知單影本乙份（見原審卷第6頁）、事故現場相
    關照片8幀（見原審卷第7至9頁）、道路交通事故現場圖（
    見臺灣臺中地方法院檢察署97年度相字第1134號相驗卷宗第
    10頁）、中縣警察局交通隊后里小隊道路交通事故照片黏貼
    紀錄表（見臺灣臺中地方法院檢察署97年度相字第1134號相
    驗卷宗第11至15頁）、道路交通事故調查報告表(一)、(二)（見
    臺灣臺中地方法院檢察署97年度相字第1134號相驗卷宗第16
    至17頁）、豐原醫院第009085號診斷證明書（見臺灣臺中地
    方法院檢察署97年度相字第1134號相驗卷宗第18頁）、臺灣
    臺中地方法院檢察署相驗屍體證明書、檢驗報告書（見臺灣
    臺中地方法院檢察署97年度相字第1134號相驗卷宗第30頁、
    第31至38頁）在卷可稽，是抗告人於上開時間、地點駕駛前
    揭營業大貨車違規肇事致人於死之事實，應堪認定。從而，
    臺中縣警察局交通警察隊員警以其有違反道路交通管理處罰
    條例第61條第1項第4款規定之行為，製作中縣警交字第HD00
    00000號舉發違反道路交通管理事件通知單予以舉發，嗣經
    原處分機關於97年11月25日依道路交通管理處罰條例第61條
    第1項第4款規定，以交通部公路總局臺中區監理所豐原監理
    站豐監稽違字第裁63─HD0000000號違反道路交通管理事件
    裁決書（見原審卷第2頁），裁處抗告人違反道路交通管理
    處罰條例第61條第1項第4款規定，處吊銷汽車駕駛執照，並
    禁考1年，逾期則依裁決書處罰主文規定裁處，本院經核並
    無違誤。
  (二)又本件抗告人抗告意旨雖以被害人突然自抗告人車頭前方向
    左迴轉，致抗告人閃避不及，被害人機車左後車身與抗告人
    小貨車前方左車頭擦撞；原處分機關及原裁定並未就抗告人
    違反道路交通安全規則之何項條款及違規內容詳予敘明，遽
    為認定抗告人違反道路交通安全規則，請求撤銷原裁定云云
    。惟本件抗告人違規肇事致人死亡，業經臺中縣警察局於97
    年10月27日以中縣警交字第0970074559號函說明：「……三
    、本局交通事故案件審核小組審核事故相關卷證資料，林君
    行經該路口右轉時未讓對造直行車先行，違反道路交通安全
    規則第102條第1項第7款規定，本局依法舉發尚無違誤。」
    （見原審卷第5頁），以及臺灣省臺中縣區車輛行車事故鑑
    定委員會97年11月19日臺中縣區970435案鑑定意見書伍、肇
    事分析：「一、駕駛行為：本會委員參酌各佐證資料分析研
    判，認為甲○○駕駛營大貨車行經肇事地段岔路口欲右轉未
    注意車前狀況，致正向右變換車道右轉時車前等處即撞上在
    林車右前方欲直行由許文駕駛之重機車左後側等處肇事。…
    …三、路權歸屬：岔路口轉彎車應讓直行車先行。四、法規
    依據：甲○○有違反道路交通安全規則第94條第3項前後段
    、第98條第1項第6款、第102條第1項第7款等規定。」及柒
    、鑑定意見：「一、甲○○駕駛HW－028營業大客車向右變
    換車道右轉未注意車前狀況，未讓直行車先行，撞上直行重
    機車，為肇事原因。二、許文駕駛IWW－459普通重型機車無
    肇事因素。」（見臺灣臺中地方法院檢察署97年度相字第11
    34號相驗卷宗第49至50頁），詳加說明抗告人違規之法規依
    據、肇事原因及責任歸屬等情，亦經抗告人於97年12月26日
    偵查中訊問時陳稱：「（問：《提示車禍鑑定意見》認為是
    轉彎車未讓直行車先行，意見？）當時我是真的沒有看到死
    者，否則我會停下來，另外我申請覆議是因為交通法庭要吊
    銷我的執照。」、「（問：檢察官告知除鑑定意見外，你先
    前的供述，你系直接切入馬場路，及死者的倒地位置顯示你
    仍有未注意的疏失，意見？）沒有意見，希望檢察官能重輕
    量刑（按：應係『從輕量刑』之誤載）。」等語（見臺灣臺
    中地方法院檢察署97年度偵字第29163號偵查卷宗第18頁）
    ，因其違規行為嚴重影響道路交通秩序之維持及道路往來交
    通安全，故原處分機關依前開立法意旨，吊銷其持有各級車
    類之駕駛執照，以限制其繼續駕車行駛道路之權利，並無不
    妥，而交通監理機關本即應依法行政，其對違反道路交通管
    理處罰條例之違規行為所作成之行政罰，均須依據道路交通
    管理處罰條例及違反道路交通管理事件統一裁罰基準表之規
    定，依法裁處，本件原審認原處分機關係依法裁處，尚無違
    誤，抗告人之異議為無理由，而駁回抗告人之異議，本院經
    核並無違誤，抗告人徒以上開理由提起抗告，其抗告並無理
    由，應予駁回。
四、據上論斷，應依道路交通案件處理辦法第26條、刑事訴訟法
    第412條，裁定如主文。
中    華    民    國    98    年    2     月    13    日
             刑事第十一庭 審判長法  官  陳  朱  貴
                                法  官  郭  同  奇
                                法  官  胡  文  傑
上列正本證明與原本無異。
不得再抗告。
                                書記官  蔡  嘉  萍
中    華    民    國    98    年    2   月      13   日


司法院資訊處製作；財團法人民間司法改革基金會備份。
